臺灣桃園地方法院民事裁定　　　　　　 100年度監宣字第16號
聲　請　人　曾和平
相　對　人　曾和椿
關　係　人（即選定監護人）
　　　　　　曾和平
關　係　人（即指定會同開具財產清冊之人）
　　　　　　曾和清
上列聲請人對於相對人曾和椿聲請監護宣告事件，本院裁定如下
：
    主  文
宣告曾和樁（男；民國○○年○ 月○○日生；國民身分證統一編號：
Ｚ000000000號）為受監護宣告人。
選定曾和平（男；民國○○年○ 月○ 日生；國民身分證統一編號：
Ｚ000000000號）為受監護宣告人曾和樁之監護人。
指定曾和清（男；民國○○年○○月○○日生；國民身分證統一編號：
Ｚ000000000號）為會同開具財產清冊之人。
聲請程序費用由受監護宣告人曾和樁負擔。
    理  由
一、本件聲請意旨略以：聲請人為相對人曾和樁之兄，相對人於
    退伍後一直在木材廠做噴漆工作，約三年，突然精神恍惚，
    經醫師診斷為精神分裂症，此後雖經陸續就醫診治，但未見
    起色，目前無陳述能力，簡單的指令如「吃飯」或許還聽的
    懂，其餘連日常基本的生活起居均須他人照顧，已因精神障
    礙及心智缺陷，致不能為意思表示或受意思表示，或不能辨
    識其意思表示之效果，爰提出戶籍謄本、診斷證明書影本、
    病歷影本、身分證影本、中華民國身心障礙手冊影本、親屬
    系統表暨親屬名冊、同意書等為證，依民法第14條第1 項、
    民事訴訟法第597 條第1 項規定，聲請鈞院准予對相對人為
    監護宣告。並依民法第1111條規定指定聲請人為相對人之監
    護人暨指定曾和清為會同開具財產清冊之人。若鈞院認相對
    人尚未達可宣告監護之程度，亦請依民法第14條第3 項、第
    15 之1條第1 項、民事訴訟法第624 之3 條之規定為輔助宣
    告，並指定聲請人為相對人之輔助人等語。
二、按「對於因精神障礙或其他心智缺陷，致不能為意思表示或
    受意思表示，或不能辨識其意思表示之效果者，法院得因本
    人、配偶、四親等內之親屬、最近一年有同居事實之其他親
    屬、檢察官、主管機關或社會福利機構之聲請，為監護之宣
    告」，民法第14條第1 項定有明文。
三、本件經本院於鑑定人行政院衛生署桃園療養院所屬精神鑑定
    醫師莊瓊月前訊問相對人結果，相對人不作回應，無法表述
    ；另經訊問鑑定人所屬精神鑑定醫師莊瓊月稱「相對人領有
    精神病殘障手冊，其餘詳如鑑定報告」等語（參見本院民國
    100 年2 月17日訊問筆錄）】。而依鑑定人行政院衛生署桃
    園療養院就相對人之精神狀態所為之鑑定結果略稱：曾員於
    28歲後突然出現意識混亂，疑似有聽幻覺、行為混亂以及在
    外遊蕩，經診斷為精神分裂症。30歲之後開始呈現社交退縮
    、不語、自我照顧能力下降、功能退化，單獨外出會走失。
    漸漸的喪失認知功能及日常生活功能，而臻慢性精神分裂症
    之重症個案。目前已因精神障礙，致不能為意思表示、受意
    思表示，亦不能辨識意思表示之效果，且此能力之喪失，在
    未來進一步回復之可能性小等語，有該院民國100 年4 月13
    日桃療醫字第1000002311號函暨所附精神鑑定報告書在卷可
    參。本院審酌於現場訊問時相對人之精神、心智反應等狀況
    並參酌鑑定人之上揭意見，認相對人目前之精神障礙與心智
    缺陷之程度，已無為意思表示或受意思表示或辨識意思表示
    之效果的能力，而符合受監護宣告之要件，爰依法宣告曾和
    樁為應受監護宣告之人。
四、末按「受監護宣告之人應置監護人」、「法院為監護之宣告
    時，應依職權就配偶、四親等內之親屬、最近一年有同居事
    實之其他親屬、主管機關、社會福利機構或其他適當之人選
    定一人或數人為監護人，並同時指定會同開具財產清冊之人
    。法院為前項選定及指定前，得命主管機關或社會福利機構
    進行訪視，提出調查報告及建議。監護之聲請人或利害關係
    人亦得提出相關資料或證據，供法院斟酌」、「法院選定監
    護人時，應依受監護宣告之人之最佳利益，優先考量受監護
    宣告之人之意見，審酌一切情狀，並注意下列事項：一、受
    監護宣告之人之身心狀態與生活及財產狀況。二、受監護宣
    告之人與其配偶、子女或其他共同生活之人間之情感狀況。
    三、監護人之職業、經歷、意見及其與受監護宣告之人之利
    害關係。四、法人為監護人時，其事業之種類與內容，法人
    及其代表人與受監護宣告之人之利害關係」，民法第1110條
    、第1111條、第1111條之1 分別定有明文。
五、本件經本院函請桃園縣政府委託之桃園縣社會工作師公會派
    員進行訪視後，據其提出之評估建議略稱：聲請人曾和平為
    相對人之長兄，會同開具財產清冊之人選曾和清為相對人的
    弟弟，二人與其他男性手足均為相對人的照顧者以及事務的
    主要決策者，經訪視後，該二人均有分別擔任相對人之監護
    人以及會同開具財產清冊之人的意願，其他兄弟亦均以書面
    表示同意，而姐妹則均口頭同意，綜合評估相對人受照顧之
    情形以及上揭二人之陳述內容等俱無明顯異狀，請法官以相
    對人之最佳利益考量為裁量等語，有該公會民國100 年2 月
    17 日 桃姚字第100059號函暨所附監護宣告訪視報告附卷可
    參。該訪視結果雖未就全部堪為監護人及會同開具財產清冊
    之人選為「何員適合擔任受監護宣告人之監護人？」、「何
    員適合擔任會同開具財產清冊之人」之評估建議，然亦約略
    可知至少該二人係其等兄弟姐妹所同意之人選。
六、綜上所述，聲請人曾和平為受監護宣告人曾和樁之兄，有意
    願擔任監護人，又無不適或不宜擔任監護人的積、消極原因
    ，如由其擔任受監護宣告人之監護人，應能符合受監護宣告
    人之最佳利益，爰依法選定曾和平為受監護宣告人曾和樁之
    監護人；又關係人曾和清為受監護宣告人之胞弟，為兄弟關
    係，應熟知受監護宣告人之財產狀況，其既有意願且具扶養
    義務，由其來擔任會同開具財產清冊之人，應堪勝任，併依
    前揭規定指定曾和清為會同開具財產清冊之人。
七、依民事訴訟法第604 條第1 項、第608 條第1 項，裁定如主
    文。
中    華    民    國   100    年    4     月    27    日
                        家事法庭法  官  鄭新後
上列正本證明與原本無異。
本裁定就對相對人之監護宣告部分不得抗告；另就其餘有關選定
監護人及指定會同開具財產清冊之人部分如有不服，應於本裁定
送達後10日內向本院提出抗告狀。
中    華    民    國   100    年    4     月    27    日
                                書記官  許家齡